【裁判字號】    95,台非,39
【裁判日期】    950302
【裁判案由】    妨害自由
【裁判全文】
最高法院刑事判決                九十五年度台非字第三九號
    上  訴  人  最高法院檢察署檢察總長
    被      告  甲○○
                        27號.
上列上訴人因被告妨害自由案件，對於台灣屏東地方法院中華民
國八十七年八月七日第一審確定判決（八十七年度易字第八五二
號，起訴案號：台灣屏東地方法院檢察署八十七年度偵字第一０
三八、二七六五號），認為違法，提起非常上訴，本院判決如下
：
    主  文
原判決撤銷。
甲○○共同連續以非法方法，剝奪人之行動自由，處有期徒刑貳
年。
    理  由
非常上訴理由稱：「按判決不適用法則或適用不當者，為違背法
令，刑事訴訟法第三百七十八條定有明文。又按累犯之成立，依
刑法第四十七條之規定，必須曾受有期徒刑之執行完畢，或受無
期徒刑或有期徒刑一部之執行而赦免後，五年以內再犯有期徒刑
以上之罪者，始足當之。所謂執行完畢，其在監執行期滿者，固
不待言；如係經假釋出獄者，須在無期徒刑假釋後滿十五年，或
在有期徒刑所餘刑期內未經撤銷假釋者，其未執行之刑，始得以
已執行論。如其為二以上徒刑併執行者，依刑法第七十九條之一
第一項規定『二以上徒刑併執行者，第七十七條所定最低應執行
之期間，合併計算之。』，同條第三項規定『依第一項規定合併
計算執行期間而假釋者，前條第一項規定之期間，亦合併計算之
。』。從而，在併合執行之情形，經許其假釋出獄者，其報請許
可假釋所須最低應執行期間既合併計算，且假釋期間（即殘刑期
間）亦合併計算之，其期間即無從區分。因之，不論假釋出獄前
所執行之期間是否已逾其中任一罪之刑期，亦不論嗣後其假釋有
無被撤銷，在假釋期間內，均應認為尚未執行完畢。其於執行逾
其中任一罪之刑期後五年內之假釋期間，再犯有期徒刑以上之罪
者，即不應論以累犯。是關於累犯之成立，如有二以上徒刑執行
者，必合併計算之假釋期滿未經撤銷假釋，其未執行之刑，始以
已執行論，其五年內再犯有期徒刑以上之罪者，始足構成。本件
被告甲○○前因違反麻醉藥品管理條例、妨害風化等罪，經法院
各判處有期徒刑五月、八月、八月、一年二月確定，嗣合併計算
應執行刑有期徒刑二年十一月，刑期自民國八十五年七月二日起
算，接續執行，原應執行至八十八年六月一日期滿，嗣執行至八
十六年十二月十九日經報准假釋出獄，其假釋期間應至八十八年
四月十四日縮刑期滿，有被告全國刑案資料查註表及台灣屏東監
獄報請撤銷假釋報告表可稽。被告於八十七年一月二十日再犯本
件妨害自由罪，乃係於假釋期間再犯罪，依上開說明，自不得以
累犯論處，原審未察，誤以被告上開違反麻醉藥品管理條例被處
有期徒刑五月部分已執行完畢，而論以累犯並加重其刑，應有適
用法則不當之違背法令。案經確定，且於被告不利，爰依刑事訴
訟法第四百四十一條、第四百四十三條提起非常上訴，以資糾正
」等語。
本院按判決不適用法則或適用不當者，為違背法令，刑事訴訟法
第三百七十八條定有明文。次按刑法第四十七條之規定，累犯之
成立，必須曾受有期徒刑之執行完畢，或受無期徒刑或有期徒刑
一部之執行而赦免後，五年以內再犯有期徒刑以上之罪者，始足
當之。所謂執行完畢，其在監執行期滿者，固不待言；如係經假
釋出獄者，須在無期徒刑假釋後滿十五年，或在有期徒刑所餘刑
期內未經撤銷假釋者，其未執行之刑，始得以已執行論。如其為
二以上徒刑併執行者，假釋所定最低應執行之期間，合併計算之
；其所餘刑期，亦應合併計算，此觀刑法第七十九條第一項前段
、第七十九條之一第一項、第三項之規定甚明。經查本件被告於
八十三年三月十七日因違反麻醉藥品管理條例及竊盜等罪、八十
四年十二月十八日因違反麻醉藥品管理條例、八十五年十一月四
日因違反麻醉藥品管理條例、八十六年五月三十日因妨害風化罪
，分別經台灣屏東地方法院以八十二年度訴字第八四五號、八十
四年度易字第一七三六號、八十五年度簡上字第一七號、八十六
年度訴字第六四號，各判處有期徒刑八月、五月、八月、一年二
月確定。上開四案經接續執行，刑期自八十五年七月二日起，至
八十八年四月十四日縮刑期滿，並於八十六年十二月三十日獲准
假釋出獄，有被告全國刑案資料查註表及台灣屏東監獄報請撤銷
假釋報告表可稽。足見被告於八十七年一月二十日共同犯本件連
續妨害自由罪時，上開四案尚未執行完畢，依上開說明，本件犯
罪並不構成累犯。乃原法院對上情未詳予調查，誤認被告上開八
十四年度易字第一七三六號違反麻醉藥品管理條例所處有期徒刑
五月已於八十五年十二月一日執行完畢，係於執行完畢五年以內
再犯本件妨害自由罪，合乎累犯之要件，於變更起訴法條（刑法
第三百零四條）後論以刑法第三百零二條第一項非法剝奪行動自
由之妨害自由罪（併依刑法第五十六條連續犯規定以一罪論並加
重其刑），且依刑法第四十七條規定，以累犯遞加重其刑，顯有
適用法則不當之違法。案經確定，且對被告不利，非常上訴意旨
執以指摘，洵有理由，應由本院將原判決予以撤銷改判。爰就被
告所犯妨害自由罪，酌情量處有期徒刑二年。
據上論結，應依刑事訴訟法第四百四十七條第一項第一款、第三
百條，刑法第二十八條、第五十六條、第三百零二條第一項，罰
金罰鍰提高標準條例第一條前段，判決如主文。
中    華    民    國  九十五  年    三    月    二    日
                      最高法院刑事第九庭
                          審判長法官  陳  正  庸
                                法官  賴  忠  星
                                法官  王  居  財
                                法官  林  開  任
                                法官  林  立  華
      本件正本證明與原本無異
                                      書  記  官
中    華    民    國  九十五  年    三    月    六    日
                                                Ａ
附錄論罪科刑法條：
刑法第三百零二條第一項
私行拘禁或以其他非法方法，剝奪人之行動自由者，處五年以下
有期徒刑、拘役或三百元以下罰金。


司法院資訊處製作；財團法人民間司法改革基金會備份。
